【裁判字號】    99,訴,1932
【裁判日期】    991102
【裁判案由】    侵權行為損害賠償
【裁判全文】
臺灣板橋地方法院民事判決              99年度訴字第1932號
原      告    乙○○
被      告    丙○○
兼訴訟代理人  甲○○
上列當事人間侵權行為損害賠償事件，本院於民國99年10月19日
言詞辯論終結，判決如下：
    主  文
原告之訴及假執行之聲請均駁回。
訴訟費用由原告負擔。
    事實及理由
一、原告起訴主張：被告甲○○、丙○○為父子關係，甲○○與
    原告為兄弟關係，3人共同居住於一三合院並共用客廳，且
    因共用客廳時間而素有嫌隙，於民國98年7月20日下午8時許
    ，復因使用客廳時間發生爭執，致生口角，詎甲○○、丙○
    ○竟向前來處理之員警陳稱原告公然侮辱、恐嚇，繼而對原
    告提出刑事告訴，嗣經檢察官偵查後，於99年5月10日為不
    起訴處分，甲○○、丙○○聲請再議，亦遭駁回確定在案。
    甲○○、丙○○意圖使原告受刑罰處分，斷章取義，任意誣
    指原告犯有公然侮辱及恐嚇等不名譽之罪，係故意以背於善
    良風俗之方法，侵害原告名譽權之人格法益，爰依侵權行為
    之法律關係，請求甲○○、丙○○賠償原告非財產上之損害
    新台幣（下同）200萬元等情。並聲明：(一)甲○○、丙○○
    應連帶給付原告200萬元，及自起訴狀繕本送達翌日起至清
    償日止，按年息百分之5計算之利息；(二)願供擔保請准宣告
    假執行。
二、甲○○、丙○○則以：渠等係以原告於上開時間，在前揭三
    合院前，對甲○○恫稱：「我是受了法律的約束，不然我兩
    下子就把你打死」等語，使其心生畏懼，復公然以「卒仔子
    」等語辱罵丙○○，足以貶損其社會評價，並對丙○○恫稱
    ：「那天我要打他，他跑去躲起來」等語，使其心生畏懼等
    情，而對原告提出告訴，原告於偵查中並不否認有向渠等稱
    以「我是受了法律的約束，不然我兩下子就把你打死」、「
    卒仔子」、「那天我要打他，他跑去躲起來」等語，顯見渠
    等提出之告訴事實為真實，並非虛構，檢察官係以原告主觀
    上並無公然侮辱及恐嚇之犯意，而為原告不起訴處分，惟原
    告主觀意思為何，並非渠等所可判斷，故本件原告請求顯無
    理由等語，資為抗辯。並聲明(一)原告之訴駁回。(二)如受不利
    之判決，願供擔保請准宣告免為假執行。
三、查甲○○、丙○○以原告於98年7月20日下午8時許，在兩造
    共同居住之三合院前，對甲○○恫稱：「我是受了法律的約
    束，不然我兩下子就把你打死」等語，使其心生畏懼，復公
    然以「卒仔子」等語辱罵丙○○，足以貶損其社會評價，並
    對丙○○恫稱：「那天我要打他，他跑去躲起來」等語，使
    其心生畏懼等情，而對原告提出公然侮辱、恐嚇之刑事告訴
    ，嗣經檢察官偵查後，於99年5月10日為不起訴處分，甲○
    ○、丙○○聲請再議，亦遭駁回確定在案之事實，有不起訴
    處分書、駁回再議處分書在卷可稽（本院司重調字卷第5至7
    頁），且為兩造所不爭執，堪信為真實。
四、原告主張甲○○、丙○○意圖使原告受刑罰處分，斷章取義
    ，任意誣指原告犯有公然侮辱及恐嚇等不名譽之罪，係故意
    以背於善良風俗之方法，侵害原告名譽，應賠償原告非財產
    上損害200萬元等情，則為甲○○、丙○○所否認，並以前
    詞置辯。經查：
  (一)甲○○、丙○○抗辯原告於偵查中並不否認有向渠等稱以「
    我是受了法律的約束，不然我兩下子就把你打死」、「卒仔
    子」、「那天我要打他，他跑去躲起來」等語，顯見渠等提
    出之告訴事實為真實，並非虛構等節，有不起訴處分書足憑
    （同上卷第5頁背面第17行以下），且原告亦不爭執，是甲
    ○○、丙○○所稱之告訴事實既為真實，即難認係故意以背
    於善良風俗之方法，侵害原告名譽。
  (二)雖檢察官偵查終結，係為原告不起訴處分，惟其理由略以：
    「．．．而參酌本案被告與告訴人2人之上開對話，被告固
    有稱『卒仔子』等語，惟觀諸渠等上開整體之對話內容與背
    景起因，乃因被告與告訴人2人因使用客廳時間而生爭執，
    請警方到場協助時，被告向警方敘述事發經過所言，且參諸
    卷附錄影光碟內容案發當時被告與告訴人甲○○均情緒激動
    ，爭相向警員陳述意見一情，認被告所言『卒仔子』係基於
    一時氣憤所為粗俗不雅或不適當之言語，非意在侮辱，其主
    觀上並無侮辱告訴人之故意甚明。至被告向告訴人甲○○所
    言『我是受了法律的約束，不然我兩下子就把你打死』等語
    ，由於我國為法治國家，刑法第277條、第271條明文規定人
    民若傷害或殺害他人將受刑法之制裁，顯見被告隨時處於受
    法律約束之狀態，客觀上難認一般人皆認足以構成威脅，致
    接受意思表示者之生活狀態陷於危險不安之境，且觀諸被告
    為該言語時情緒激動，有卷附光碟片1片在卷可佐，認該言
    語無非為情緒性之陳述，主觀上被告既為情緒所言，其是否
    以加害生命、身體、自由、名譽、財產之事恐嚇他人之意，
    究非無疑，尚難即認被告涉犯何恐嚇犯行。另被告向告訴人
    丙○○所言『那天我要打他，他跑去躲起來』等語，依被告
    整體之對話內容與背景起因，乃因被告與告訴人2人因使用
    客廳時間而生爭執，請警方到場協助時，被告向警方敘述事
    發經過時提及其要打告訴人丙○○時告訴人丙○○跑去躲起
    來之情事，應屬一事實之陳述，並未有何加害告訴人之生命
    、身體、自由、名譽、財產等事之惡害通知，衡諸常情，應
    係被告於警方到場後，心有未平之情形下，所為情緒發洩性
    言語，尚難以恐嚇之罪責相繩。．．．」等語，乃認為原告
    當時係基於一時氣憤，所為情緒性之陳述，主觀上應無公然
    侮辱及恐嚇犯意而已，亦未認定甲○○、丙○○係斷章取義
    而任意誣指原告犯罪，益徵甲○○、丙○○所辯應堪採信。
五、從而，原告依侵權行為法律關係，請求甲○○、丙○○連帶
    給付200萬元，及自起訴狀繕本送達翌日起至清償日止，按
    年息百分之5計算之利息，為無理由，應予駁回。又原告之
    訴既經駁回，其假執行之聲請即失依附，應併駁回之。
六、本件事證已臻明確，兩造其餘主張及攻擊防禦方法，核與判
    決結果不生影響，爰不一一論述，附此敘明。
七、訴訟費用負擔之依據：依民事訴訟法第78條。
中    華    民    國    99    年    11    月    2     日
                  民事第二庭    法  官  連士綱
以上正本係照原本作成
如對本判決上訴，須於判決送達後20日內向本院提出上訴狀。如
委任律師提起上訴者，應一併繳納上訴審裁判費。
中    華    民    國    99    年    11    月    2     日
                                書記官  吳俞玲

司法院資訊處製作；財團法人民間司法改革基金會備份。
